臺灣臺南地方法院民事裁定
111年度全字第41號
聲  請  人  林治娟  


相  對  人  王瑞蓉  

上列當事人間返還房屋事件，聲請人聲請假處分，本院裁定如下
：
    主    文
聲請人以新臺幣參佰貳拾參萬肆仟伍佰伍拾捌元為相對人供擔保
後，相對人就附表所示之土地，不得為移轉、設定負擔及其他一
切處分行為。
聲請程序費用由相對人負擔。
    理    由
一、聲請意旨略以：聲請人為附表編號1、2所示房地之實際所有
    權人，權利部分為全部。聲請人因有債務問題，於民國86年
    間購入附表編號1、2所示房地時，僅將附表編號所示1、2房
    地權利範圍2分之1登記為自己所有，另權利範圍2分之1則借
    名登記於相對人名下，並持附表編號1、2所示房地共同向萬
    泰商業銀行借款。迄至90年間，訴外人周逢麟向聲請人表示
    即將無力清償大寮農會之債務，因聲請人擔任周逢麟之債務
    保證人，恐受周逢麟債務牽連，而於90年9月5日將附表編號
    所示1、2房地權利範圍2分之1設定抵押權予相對人。嗣於91
    年1月7日將附表編號所示1、2房地權利範圍2分之1，再次借
    名登記於訴外人林長靜名下，並於同年月11日塗銷相對人名
    下之抵押權設定。後於108年間，聲請人以林長靜為借款人
    ，將附表編號1、2所示房地權利範圍全部及聲請人弟弟林治
    國名下10筆土地為擔保，向陽信銀行借款及設定最高限額抵
    押權。聲請人為附表編號3所示土地、權利範圍100000分之1
    332 暨其上附表編號4至7所示房屋、權利範圍全部之所有權
    人。聲請人因有債務問題，於86、87年間購入附表編號3至7
    所示房地時，僅將附表編號3至7所示房地之權利範圍2分之1
    登記為自己所有，另權利範圍2分之1則借名登記於相對人名
    下，並持之向中國農民銀行股份有限公司借款。迄至90年間
    ，周逢麟向聲請人表示即將無力清償大寮農會之債務，因聲
    請人擔任周逢麟之債務保證人，恐受周逢麟債務牽連，而於
    90年9月5日將附表編號3至7所示房地權利範圍2分之1設定抵
    押權予相對人。嗣於91年1月7日將附表編號3至7所示房地權
    利範圍2分之1，再次借名登記於林長靜名下，並於同年月11
    日塗銷相對人名下之抵押權設定。另為避免相對人脫產，聲
    請人於97年10月21日將相對人名下附表編號3至7所示房地權
    利範圍2分之1另設定抵押權於訴外人林洪瓊雲名下。周逢麟
    於90年3月8日簽立產權暫寄切結書，就附表編號8所示房屋
    ，於其逝世後贈與權利範圍2分之1予聲請人。後周逢麟於91
    年12月26日死亡，因聲請人尚有債務問題未解決，因而將附
    表編號所示8房屋再次借名登記於相對人名下。另為避免相
    對人脫產，聲請人於97年10月21日設定最高限額抵押權於訴
    外人林洪瓊雲名下。聲請人向相對人請求移轉返還附表所示
    房地，相對人拒絕返還，且相對人為脫免聲請人追討，另提
    起塗銷房屋抵押權設定訴訟，現於本院111年度重訴字第170
    號審理中，可徵相對人欲於塗銷抵押權後再持之移轉或借貸
    之意圖甚明。聲請人因而起訴向相對人請求返還附表所示之
    房地，現於本院111年度重訴字第162號審理中。相對人顯有
    脫產以規避聲請人追討附表所示房地之意圖，如不禁止相對
    人就附表所示房地為讓與、設定及其他一切處分行為，日後
    聲請人縱取得執行名義，亦恐不能執行或甚難執行之虞。爰
    依民事訴訟法第532條之規定，聲請人願供擔保以代釋明，
    請求禁止相對人就附表所示之房地為移轉、設定負擔及其他
    一切處分行為等語。
二、本院之判斷：
（一）按債權人就金錢請求以外之請求，欲保全強制執行者，得
      聲請假處分。假處分，非因請求標的之現狀變更，有日後
      不能強制執行，或甚難執行之虞者，不得為之。民事訴訟
      法第532條第1項、第2項分別定有明文。所謂請求標的之
      現狀變更，係指請求標的之物，其從前存在之狀態現在已
      有變更或將有變更，包括就其物為法律上之處分或事實上
      之處分（最高法院104年度台上字第911號裁定同此見解）
      。次按，請求及假處分之原因，應釋明之；前項釋明如有
      不足，而債權人陳明願供擔保或法院認為適當者，法院得
      定相當之擔保，命供擔保後為假處分，此觀民事訴訟法第
      533條準用同法第526條第1項、第2項規定自明。再按，所
      謂釋明，係使法院就某事實之存否，得到大致如此之心證
      為已足，與證明係當事人提出之證據方法，足使法院產生
      堅強心證，可以確信其主張為真實者，尚有不同。至於債
      權人本案之請求有無理由，乃實體上之問題，應循訴訟程
      序處理，尚非假處分程序所應審究（最高法院102年度台
      上字第186號裁定同此見解）。故若合於假處分條件，並
      經債權人敘明假處分之原因存在，法院即得為假處分之裁
      判。
（二）查：
    ⒈聲請人主張假處分之請求，業據聲請人提起本案訴訟即本
      院111年度重訴字第162號返還房屋事件在案，經本院調卷
      查明屬實，並有聲請人提出系爭土地登記第一類謄本、系
      爭建物登記第一類謄本、異動索引、產權暫寄切結書、租
      金收入表、繳稅明細、彰化銀行存摺存款帳號資料及交易
      明細查詢、台灣企銀活期存款交易明細、地價稅繳款書、
      地價稅課稅土地清單、彰化銀行收款證明、房屋租賃契約
      書、台灣能源科技工程股份有限公司登記資料、台灣自來
      水公司裝置證明、水費通知單、本院111年度重訴字第170
      號通知單及起訴狀、本院111年度重訴字第162號通知單及
      起訴狀等件可稽，堪認有相當之釋明。至於聲請人主張假
      處分之原因，依其提出系爭土地、建物登記謄本、異動索
      引、產權暫寄切結書，本院雖認釋明尚有不足，惟聲請人
      既陳明願供擔保以補釋明之不足，本院認其釋明之不足，
      擔保足以補之，是其請求應予准許。
    ⒉按法院定擔保金額而為准許假處分之裁定者，該項擔保係
      備供債務人因假處分所受損害之賠償（民事訴訟法第533
      條準用第526條第2項、第531條），其數額應依標的物受
      假處分後，債務人不能利用或處分該標的物所受之損害額
      ，或因供擔保所受之損害額定之，非以標的物之價值為依
      據（最高法院63年度台抗字第142號裁判意旨同此見解）
      。本院審酌聲請人聲請本院諭知相對人就附表所示房地，
      不得移轉、設定負擔及為其他一切處分行為，相對人所受
      之損失為無法及時利用或處分附表所示房地之利益；斟酌
      附表所示房地之價值經核定為新臺幣（下同）14,940,222
      元（本院111年度補字第350號民事裁定參照）；依社會通
      常觀念，相對人因本件假處分所受損害即為暫時無法就附
      表所示房地為買賣等處分所生之遲延利息損失；考量聲請
      人所欲保全強制執行之請求，其訴訟標的之價額逾1,500,
      000元，屬於得上訴於第三審之事件；參酌各級法院辦案
      期限實施要點之規定，民事通常程序第一、二、三審審判
      案件之期限分別為1年4月、2年及1年，其可能經過之訴訟
      期間為4年4月；再依民法第203條規定之法定利率5%計算
      結果，相對人就附表所示房地為本院假處分，可能遭受之
      損害為3,234,558元【計算式：14,940,222×5%×（4＋4/12
      ）＝3,234,558元，小數點以下四捨五入】，爰裁定聲請人
      以3,234,558元為相對人提供擔保後，相對人就附表所示
      房地，不得移轉、設定負擔及為其他一切處分行為。
三、依民事訴訟法第533條前段、第526條第2項、第95條、第78
    條，裁定如主文。
中　　華　　民　　國　　111 　年　　8 　　月　　1 　　日
                  民事第一庭    法  官　盧亨龍
以上正本係照原本作成。
如對本裁定抗告須於裁定送達後10日內向本院提出抗告狀，並繳
納抗告費新臺幣1,000元（須附具繕本）。
中　　華　　民　　國　　111 　年　　8 　　月　　2 　　日
                                書記官  謝婷婷　　　　　　　　　
附表：
編號 土地或建物 權利範圍 1 臺南市○○區○○段000地號土地  2分之1 2 臺南市○○區○○段000○號建物 (門牌號碼臺南市○○區○○○街00號)  2分之1 3 臺南市○○區○○段0000地號土地 100000分之666 4 臺南市○○區○○段0000○號建物 (門牌號碼臺南市○○區○○○路000號)  2分之1 5 臺南市○○區○○段0000○號建物 (門牌號碼臺南市○○區○○○路000號2樓)  2分之1 6 臺南市○○區○○段0000○號建物 (門牌號碼臺南市○○區○○○路000號3樓)  2分之1 7 臺南市○○區○○段0000○號建物 (門牌號碼臺南市○○區○○○路000號4樓)  2分之1 8 臺南市○○區○○段000○號建物 (門牌號碼臺南市○○區○○路000號)  2分之1